---
title: "Perhitungan Premi Long Term Care Untuk Penderita Alzheimer/Dementia"
author: "Katrina Aghata"
date: "2025-06-08"
output: pdf_document
---

```{r setup, include=FALSE}
knitr::opts_chunk$set(echo = TRUE)
```



```{r}
# ===== 1. LIBRARY =====
# Instal dan muat package yang diperlukan
install.packages(c("readxl", "dplyr", "tidyr", "ggplot2"))
library(readxl)
library(dplyr)
library(tidyr)
library(ggplot2)
```
#Data Mortalitas Umum dan Mortalitas Penyakit (qx_umum & qx_penyakit)
```{r}
# Pilih file IHME dan UN
ihme_file <- file.choose()
unpop_file <- file.choose()

# Baca data dari file IHME
ihme_data <- read_excel(ihme_file)

# Baca data dari UN Population
unpop_data <- read_excel(unpop_file)
```

```{r}
head(ihme_data)
```
#Data Mortalitas Akibat Alzheimer/Dementia (qx_penyakit)
```{r}

# Contoh: Filter untuk tahun 2021, cause dan metric tertentu
ihme_clean <- ihme_data %>%
  filter(year == 2021, metric == 1, cause == 294, age >= 40, age <= 80) %>%
  group_by(sex) %>%
  complete(age = 40:80) %>%
  arrange(age) %>%
  group_by(sex) %>%
  mutate(mx_interp = approx(age, val, xout = age, rule = 2)$y)


```

```{r}
# 2. Pilih file kedua: PENYAKIT (prevalensi penyakit)
file_penyakit <- file.choose()  # file dari IHME GBD
qx_penyakit <- read_excel(file_penyakit, sheet = "IHME-GBD_2021_DATA-17da1670-1") %>%  
  rename(Umur = age, prevalensi = val) %>%
  filter(Umur >= 40 & Umur <= 80, metric == 2)
```

#Data Preparasi dan Cleaning Data
```{r}
# Hapus baris yang mengandung NA di kolom Umur atau prevalensi
qx_penyakit_clean <- qx_penyakit[!is.na(qx_penyakit$Umur) & !is.na(qx_penyakit$prevalensi), ]

# Pastikan umur tidak duplikat (ambil yang pertama kalau ada duplikat)
qx_penyakit_clean <- qx_penyakit_clean[!duplicated(qx_penyakit_clean$Umur), ]

# Cek apakah cukup data (minimal 2 titik)
if (nrow(qx_penyakit_clean) >= 2) {
  qx_penyakit_interp <- approxfun(qx_penyakit_clean$Umur, qx_penyakit_clean$prevalensi, method = "linear", rule = 2)
} else {
  stop("Data tidak cukup untuk interpolasi. Pastikan ada minimal 2 nilai non-NA dan umur tidak duplikat.")
}
```

#Statistik Deskriptif
```{r}
summary(qx_penyakit)

# Lihat jumlah nilai NA
colSums(is.na(qx_penyakit))

# Tampilkan baris yang valid saja
qx_penyakit_valid <- qx_penyakit[!is.na(qx_penyakit$Umur) & !is.na(qx_penyakit$prevalensi), ]
print(qx_penyakit_valid)
```

#INTERPOLASI LINIER PREVALENSI
```{r}
qx_penyakit_interp <- approxfun(qx_penyakit$Umur, qx_penyakit$prevalensi, method = "linear", rule = 2)
```
 
#Matriks Transisi Antar State (Markov Chain)
```{r}
get_transition_matrix <- function(age) {
  qx <- qx_umum$qx[qx_umum$Umur == age]
  p12 <- qx_penyakit_interp(age)
  p13 <- qx
  p11 <- 1 - p12 - p13
  
  p22 <- 1 - p13
  p23 <- p13
  
  matrix(c(
    p11, p12, p13,
    0,   p22, p23,
    0,   0,   1
  ), nrow = 3, byrow = TRUE)
}

print(get_transition_matrix)
```
#Fungsi Interpolasi Prevalensi (x =41)
```{r}
nilai_konstan <- mean(c(0.007108, 0.000403))
qx_penyakit_interp <- function(x) rep(nilai_konstan, length(x))
print(nilai_konstan)
```
# Ganti dengan nilai dari dataset kamu (qx_umum)
```{r}
qx_umum <- data.frame(
  Umur = 41,
  qx = 0.0009  
)
print(qx_umum)
```

```{r}
# ==== 3. Fungsi buat matriks transisi ====
get_transition_matrix <- function(age) {
  # Ambil nilai qx (prob meninggal)
  qx <- qx_umum$qx[qx_umum$Umur == age]
  
  # Prob pindah dari sehat ke sakit
  p12 <- qx_penyakit_interp(age)
  
  # Prob langsung meninggal dari sehat
  p13 <- qx
  
  # Prob tetap sehat
  p11 <- 1 - p12 - p13
  
  # Prob tetap sakit dan meninggal dari sakit
  p22 <- 1 - p13
  p23 <- p13
  
  # Tampilkan hasil
  cat("Umur:", age, "\n")
  cat("p11 (Sehat → Sehat):", p11, "\n")
  cat("p12 (Sehat → Sakit):", p12, "\n")
  cat("p13 (Sehat → Meninggal):", p13, "\n")
  cat("p22 (Sakit → Sakit):", p22, "\n")
  cat("p23 (Sakit → Meninggal):", p23, "\n\n")
  
  # Matriks transisi
  matrix(c(
    p11, p12, p13,
    0,   p22, p23,
    0,   0,   1
  ), nrow = 3, byrow = TRUE)
}

transition_matrix_41 <- get_transition_matrix(41)

print(transition_matrix_41)

```
#Matriks Transisi untuk 40-80 tahun
```{r}
# Inisialisasi list untuk simpan matriks transisi tiap umur
list_P <- vector("list", length = 80 - 40 + 1)
names(list_P) <- as.character(40:80)

for (umur_t in 40:80) {
  qx <- qx_umum$qx[qx_umum$Umur == umur_t]
  
  if (length(qx) == 0) {
    warning(paste("Umur", umur_t, "tidak tersedia di qx_umum, gunakan default qx=0"))
    qx <- 0  # atau nilai default kalau mau skip pakai 0
  }
  
  p12 <- qx_penyakit_interp(umur_t)  # sehat -> sakit
  p13 <- qx                         # sehat -> meninggal
  p11 <- 1 - p12 - p13              # sehat -> sehat
  
  p22 <- 1 - p13                   # sakit -> sakit (anggap sakit bisa tetap hidup kecuali meninggal)
  p23 <- p13                      # sakit -> meninggal
  
  P <- matrix(c(
    p11, p12, p13,
    0,   p22, p23,
    0,   0,   1
  ), nrow = 3, byrow = TRUE)
  
  list_P[[as.character(umur_t)]] <- P
}

# Contoh akses matriks transisi umur 45
print(list_P[["45"]])

```

#Menghitung APV
```{r}
calculate_APV_simple <- function(age, alpha = 0.055, m = 10, c = 500000000) {
  v <- 1 / (1 + alpha)
  APV <- 0
  surv_prob <- 1  # probabilitas bertahan hidup awal

  for (t in 0:(m - 1)) {
    umur_t <- age + t
    qx <- qx_umum$qx[qx_umum$Umur == umur_t]
    
    if (length(qx) == 0) {
      warning(paste("Umur", umur_t, "tidak tersedia di qx_umum"))
      break
    }
    
    # Hitung kontribusi periode ke-t
    APV <- APV + v^(t+1) * surv_prob * qx * c
    
    # Update probabilitas bertahan hidup untuk periode berikutnya
    surv_prob <- surv_prob * (1 - qx)
  }
  
  return(APV)
}

```

```{r}

umur_range <- 40:80
hasil_simple <- sapply(umur_range, function(u) calculate_APV_simple(u))

library(knitr)
kable(data.frame(Umur=umur_range, APV=hasil_simple), digits=0, caption = "APV Manfaat (Simple) umur 40-80")

```

```{r}
# Fungsi utama hitung premi semua umur 40-80
hitung_premi_semua_umur <- function(usia_awal = 40, usia_akhir = 80, alpha = 0.055, m = 10, c = 500000000, premi = 1) {
  hasil_list <- list()
  
  for (umur in usia_awal:usia_akhir) {
    hasil <- tryCatch(
      {
        calculate_APV(age = umur, alpha = alpha, m = m, c = c, premi = premi)
      },
      error = function(e) {
        list(PV_b = NA, PV_premi = NA, PV_c = NA)
      }
    )
    
    hasil_list[[as.character(umur)]] <- data.frame(
      Umur = umur,
      PV_b = hasil$PV_b,
      PV_premi = hasil$PV_premi,
      Premi_per_unit = hasil$PV_c
    )
  }
  
  hasil_df <- do.call(rbind, hasil_list)
  rownames(hasil_df) <- NULL
  
  return(hasil_df)
}

# Panggil fungsi dan simpan hasilnya
hasil_df <- hitung_premi_semua_umur()

# Print hasil supaya kelihatan di console
print(hasil_df)

```

```{r}

```

```{r}

```

```{r}

```

```{r}

```

```{r}

```

```{r}

```

```{r}

```

```{r}

```

```{r}

```

```{r}

```
